臺灣臺中地方法院刑事判決　　　　　　99年度重訴字第2572號
公　訴　人　臺灣臺中地方法院檢察署檢察官
被　　　告　姚志宏
指定辯護人　本院公設辯護人　戴遐齡
被　　　告　陳昱先
選任辯護人　賴淑惠　律師
上列被告等因毒品危害防制條例等案件，經檢察官提起公訴（99
年度偵字第12168號、第17151號），本院判決如下：
    主    文
姚志宏共同運輸第一級毒品，累犯，處有期徒刑拾陸年陸月，扣
案第一級毒品海洛因（驗餘淨重計貳柒玖點貳玖公克，純質淨重
計貳肆參點伍柒公克)沒收銷燬之，供用以包裝上開海洛因之空
包裝袋肆個沒收。
陳昱先共同運輸第一級毒品，處無期徒刑，褫奪公權終身，扣案
第一級毒品海洛因（驗餘淨重計貳柒玖點貳玖公克，純質淨重計
貳肆參點伍柒公克)沒收銷燬之，供用以包裝上開海洛因之空包
裝袋肆個沒收。
    犯罪事實
一、姚志宏前有違反麻醉藥品管理條例案件、毒品危害防制條例
    案件、贓物案件、竊盜案件等前科，並曾於民國94年間因妨
    害兵役治罪條例案件經本院判處有期徒刑3月確定，甫於95
    年10月6日執行完畢。陳昱先前有違反麻醉藥品管理條例案
    件、詐欺罪、收受贓物罪、恐嚇危害安全罪及毒品危害防制
    條例案件等前科(於本案均不構成累犯)。陳昱先與姚志宏均
    明知海洛因係屬毒品危害防制條例第2條第2項第1款所列管
    之第1級毒品，並屬行政院依據懲治走私條例第2條第3項規
    定公告之管制進口物品（係「懲治走私條例公告管制物品項
    目及其數額」甲項第4款規定之管制進出口物品），未經許
    可不得運輸、私運進口。緣陳昱先欲前往柬埔寨向綽號「阿
    ㄆㄧㄚˇ」之人購買第一級毒品海洛因並欲委由姚志宏負責
    挾帶入境臺灣地區，陳昱先與姚志宏2人達成上揭合議後，
    即共同基於運輸第1級毒品海洛因及私運管制物品進口之犯
    意聯絡，先由陳昱先在臺灣地區訂購其與姚志宏由臺灣至柬
    埔寨之機票，旋於99年5月15日，由陳昱先與姚志宏共同搭
    乘長榮航空公司BR265航次班機前往柬埔寨，並入住柬埔寨
    金邊之中信飯店內，住宿費用亦均由陳昱先負擔，嗣因陳昱
    先認「阿ㄆㄧㄚˇ」販賣第一級毒品海洛因之價格過高，乃
    未向「阿ㄆㄧㄚˇ」購買海洛因。旋陳昱先又透過真實姓名
    年籍不詳之成年男子(下稱甲男)介紹而認識真實姓名年籍不
    詳之成年人「陳先生」，旋陳昱先與甲男且各自出資均透過
    「陳先生」向柬埔寨之某不詳人士購買第一級毒品海洛因，
    嗣「陳先生」即於99年5月19日帶已包裝完成之海洛因球5顆
    (其中一部分係陳昱先以美金3000餘元之代價購得，餘則為
    甲男所購得)與陳昱先、甲男在上開陳昱先所投宿之中信飯
    店內會合，並由甲男先拿走其中1球海洛因，其餘4顆海洛因
    球(包括陳昱先以美金3000餘元購得之海洛因)則交由陳昱先
    保管並負責與姚志宏一起挾帶入境臺灣地區。迨於99年5月
    20日晚間，姚志宏、陳昱先即與「甲男」、「陳先生」基於
    共同運輸第1級毒品海洛因及共同私運管制物品進口之共同
    犯意聯絡，共同謀議推由姚志宏以人體夾帶方式將上開陳昱
    所保管之4顆海洛因球走私回臺後再交予陳昱先，且旋於翌
    日即同年月21日凌晨4、5時許在飯店房間內，推由「陳先生
    」將4顆海洛因球塞入姚志宏之肛門內。陳昱先且為避免返
    國時同遭查獲，乃將其與姚志宏之返國機票訂在同日不同班
    次，旋陳昱先即與姚志宏分別搭乘99年5月21日上午10時40
    分許之中華航空公司CI862航次班機及於同日12時餘之長榮
    航空公司BR266航次班機，先後於同日16時許及17時許返抵
    臺灣桃園國際機場（下稱桃園機場），而將上開海洛因私運
    進口得逞。惟因檢警偵查機關已透過監聽查悉渠2人可能私
    運毒品入境，而由臺中縣警察局和平分局、內政部警政署刑
    事警察局中部打擊犯罪中心、內政部警政署航空警察局、財
    政部臺北關稅局等人員，持檢察官於99年5月17日即已核發
    之拘票、鑑定許可書，於陳昱先、姚志宏2人先後由桃園機
    場第二航廈入境時，即先後帶同2人前往壢新醫院桃園國際
    機場醫療中心進行鑑定，並查悉姚志宏體內有不明球狀物，
    復查扣經姚志宏同意排出體內之海洛因球4顆（毛重計288.
    34公克，合計淨重279.55公克，驗餘淨重計279.29公克，空
    包裝總重8.28公克，純度87.13%，純質淨重計243.57公克)
    ，而查獲上情。
二、案經臺灣臺中地方法院檢察署檢察官指揮臺中縣警察局和平
    分局、內政部警政署刑事警察局中部打擊犯罪中心共同移送
    偵查起訴。
    理    由
壹、證據能力部分：
一、按被告以外之人於檢察事務官、司法警察官或司法警察調查
    中所為之陳述，與審判中不符時，其先前之陳述具有較可信
    之特別情況，且為證明犯罪事實存否所必要者，得為證據，
    刑事訴訟法第159條之2定有明文。本條所稱「先前之陳述具
    有較可信之特別情況」，係指被告以外之人先前於檢察事務
    官、司法警察官或司法警察調查中所為之陳述，與審判中不
    符，而從先前與審判中各個陳述之外部附隨環境或條件觀察
    比較，先前之陳述，較為自然可信而足以取代審判中之陳述
    者而言（最高法院95年度臺上字第3747號判決參照）。又所
    謂「與審判中不符」，並非僅指全部不符而言，凡部分不符
    ，或審判期日行交互詰問時未經提問，致證人無從為陳述或
    為完整陳述等情形，均屬之，蓋法院既賦與訴訟當事人詰問
    證人之機會，其未加以詰問部分，即可推定有意節省時間、
    勞費而不加以爭執，當無禁止法院在審酌「先前之陳述具有
    較可信之特別情況」後，採為證據之理。又所謂「具有較可
    信之特別情況」（即學理上所稱之「特信性」），係指其陳
    述係在特別可信為真實之情況下所為者而言，例如被告以外
    之人出於自然之發言、臨終前之陳述，或違反自己利益之陳
    述等特別情形均屬之。蓋被告以外之人在類此特別情況下所
    為之陳述，就通常而言，其虛偽之可能性偏低，可信之程度
    較高，若該項陳述為證明犯罪事實存否所必要，依上規定，
    自得構成傳聞法則之例外，而承認其證據能力（最高法院94
    年度臺上字第5490號判決參照）。本件如後所引證人即共同
    被告姚志宏之警詢證言，或與審判中所述不符，或係未經當
    事人提問而無從為完整之陳述，然本院審酌該等警詢證言對
    於如何參與本案均詳實陳述而違反自己利益，就通常而言，
    其虛偽之可能性偏低，可信之程度較高，且對於共同被告陳
    昱先之共同犯罪情節供陳較為可信（詳後所述），是共同被
    告姚志宏於警詢之證言，可補審判中陳述之不足，並為證明
    犯罪事實存否所必要，自具有證據能力，當得作為證據。
二、按刑事訴訟法第159條之1第2項明定檢察官於偵查程序取得
    被告以外之人所為陳述，除顯有不可信之情況者外，均有證
    據能力，得為證據。而所謂「顯有不可信」之情況，係指其
    不可信之情形，甚為顯著了然者，固非以絕對不須經過調查
    程序為條件，然須從卷證本身，綜合訊問時之外部情況為形
    式上之觀察或調查，即可發現，無待進一步為實質調查之情
    形而言。查，證人即同案被告姚志宏於偵查中經具結後所為
    之證述內容均係證人姚志宏依自己意志所為之陳述，當時亦
    無意識不清楚之情形等節，業據證人姚志宏於審理中結證：
    「(提示99年度偵字第12168卷第68-73頁，證人姚志宏5月22
    日偵訊筆錄，你說：毒品是陳昱先叫你帶進來的...，檢察
    官問是否向同一藥頭購買，你的回答內容...偵訊當時有無
    人告訴你如何回答？（提示並告以要旨）)沒有。」、「(偵
    訊前有無人對你說指認陳昱先的話，會對你不利？)沒有。
    」、「(偵訊時回答時，你的精神狀態有無意識不清？)沒有
    。」等語無訛(見本院卷第129背背面)，復查無積極證據足
    認證人姚志宏於偵查中結證情節有何「顯有不可信」之情況
    ，證人姚志宏復已於本院審理中接受交互詰問(為被告陳昱
    先之選任辯護人聲請)，依據上開說明，證人姚志宏於偵查
    中經具結之證詞，自有證據能力。
三、被告陳昱先於99年5月22日偵查中為不利於己之陳述前，業
    經檢察官先詢以：「現在精神狀況如何？」等語，被告陳昱
    先當庭答以「還可以」等語，又經檢察官詢以「27+8=？」
    等語，被告陳昱先亦當庭答以「35」等語，且被告陳昱先對
    於同案被告姚志宏及自己之綽號及其如何因原欲向「阿ㄆㄧ
    ㄚˇ」購買海洛因，嗣因「阿ㄆㄧㄚˇ」所要求之價格太高
    而未向「阿ㄆㄧㄚˇ」購買海洛因等之陳述，均與其於審理
    中所為供述及證人姚志宏所為證述情節相符，足認被告陳昱
    先於該日偵查中為前揭陳述時，並無何意識不清情形，被告
    陳昱先於99年5月22日偵查中既係本於自己自由意志，於意
    識清楚下為自白，則其當時之自白自有證據能力，被告陳昱
    先之選任辯護人以：被告陳昱先當時是因為藥癮發作，且希
    望可以離開地檢署才為虛偽陳述，應無證據能力云云，尚非
    可採。
四、被告陳昱先之選任辯護人另主張略以：被告陳昱先綽號係「
    蝦子」，其並非本院99年度聲監字第640號及715號通訊監察
    書之監察對象，被告陳昱先所持用之0000000000號、000000
    0000號行動電話亦非上開二案之受監察人所提供，而以暗渡
    陳倉夾帶於上開二案受監察人之監聽案件，是對被告陳昱先
    所為之監聽顯不合法，卷附監聽被告陳昱先之監聽譯文依法
    無證據能力云云。然按，通訊保障及監察法第11條第1項第2
    款(修正前同條第2款）規定「監察對象」為通訊監察書應記
    載之事項之一，其目的係在規範聲請機關慎重將事，特定其
    監察對象，確立實施範圍，以確保人民權益，並釐清監察責
    任。然此關於受強制處分人之記載方式，相較於傳票、拘票
    及押票須將「被告之姓名、性別、年齡、籍貫（或出生地）
    及住所或居所」（刑事訴訟法第71條第2項第1款、第77條第
    2項第1款、第102條第2項第1款），為詳實記載，尚屬有別
    ，而較諸搜索票於被告或犯罪嫌疑人不明時，得不予記載（
    刑事訴訟法第128條第2項第2款但書），則較類似，此乃傳
    票、拘票及押票係對已確定之人實施偵審，重在維護其防禦
    權或供證義務；搜索票、通訊監察書則對尚未確定之事證為
    蒐集，重在隱密（被實施者事先不知情）及真實之發現，兩
    者顯然有別。故前者法條規定人別須確立，後者則可得而知
    或未知均屬無妨，應為當然之解釋。良以實施監察之作用，
    無非欲利用通訊種類、號碼之監察，而蒐集、獲取犯罪之證
    據，是該通訊種類、號碼等事項，始屬重要之點，衡諸實務
    ，線報之初，相關個人基本資料難免殘缺不全，況我國現今
    社會，仍存有人頭文化，借用他人名義申辦電訊設備使用者
    ，所在多有，苛責通訊監察書上之監察對象個人基本資料必
    須詳明記載，即不切實際。倘聲請機關依其僅有之線報而為
    略載，既非蓄意為不實捏造，而監聽結果，確依核准監聽之
    電話號碼獲得犯罪證據，縱然所載「監察對象」，並非日後
    遭起訴之被告，因其彼此間具有一定之關聯性，自無違法可
    言。又通訊保障及監察法第11條第1項雖定有通訊監察書應
    記載之事項，係規範通訊監察書所必須具備之形式要件，但
    此等事項有時不免因線報來源錯誤，或人為疏失，而有不完
    全正確、誤寫、缺漏等瑕疵出現，倘客觀上不認為係故意違
    法，則參照同法第5條第5項及第6條第3項關於違法監聽所得
    內容或衍生證據，無證據能力規定之反面意旨，當應視其瑕
    疵情節是否重大而為判斷，非謂一概當然無效。又依法實施
    通訊監察時，實際上無法預期及控制監聽之通訊內容與範圍
    ，不免偶然監聽得其他犯罪證據資料，參照上揭相同法理，
    亦應認為非違法取得之證據而具有證據能力。再者，監聽係
    政府機關依據通訊保障及監察法之授權所為截取他人通訊內
    容之強制處分，必須符合所列舉之得受監察之犯罪與受監察
    者之要件，始為合法，此觀修正前、後之該法第5條第1項規
    定即明。然偵查作為屬於浮動之狀態，偵查機關於執行監聽
    時未必能保證獲得所受監察罪名之資料，自亦無從事先預測
    或控制監聽所可能擴及之範圍。因此，在監聽過程中時而會
    發生得知「另案」之通訊內容。此「另案監聽」所取得之證
    據，如若係執行監聽機關自始即偽以有本案監聽之罪名而聲
    請核發通訊監察書，於其監聽過程中發現另案之證據者，因
    該監聽自始即不符正當法律程序，且執行機關之惡性重大，
    則其所取得之監聽資料及所衍生之證據，不論係在通訊保障
    及監察法第5條第5項增訂之前、後，悉應予絕對排除，不得
    作為另案之證據使用。倘若屬於本案依法定程序監聽中偶然
    獲得之另案證據，則因其並非實施刑事訴訟程序之公務員因
    違背法定程序所取得之證據，當亦無刑事訴訟法第158條之4
    之適用。此種情形，應否容許其作為另案之證據使用，現行
    法制並未明文規定。而同屬刑事強制處分之搜索、扣押，則
    於刑事訴訟法第152條規定有學理上所稱之「另案扣押」，
    允許執行人員於實施搜索或扣押時，對於所發現「另案應扣
    押之物」得以立即採取干預措施而扣押之，分別送交該管法
    院或檢察官。鑒於此種另案監聽之執行機關並不存在脫法行
    為，且監聽具有如前述不確定性之特質，其有關另案之通訊
    內容如未即時截取，蒐證機會恐稍縱即逝。則基於與「另案
    扣押」相同之法理及善意例外原則，自應容許將該「另案監
    聽」所偶然獲得之資料作為另案之證據使用(最高法院99年
    度臺上字第3064、3261、5735、4799、2505、982號判決、
    98年度臺上字第7782、6122、5120、2244、1408號判決、97
    年度臺非字第545、97年度臺上字第5111、1961、6155 號判
    決意旨參照)。查，本院99年度聲監字第640號監察書之受監
    察人固非記載被告陳昱先，惟該案係以0000000000號電話為
    監聽電話，有本院通訊監察書1份在卷可稽(見本院卷第45-4
    8頁)，並經本院調取本院99年度聲監字第640號案卷核閱無
    訛。嗣檢警偵查機關復依監聽所得而認有監聽000000 0000
    號電話必要，而向本院聲請並經本院法官審核後核發通訊監
    察書，亦有本院通訊監察書1份在卷可稽(見本院卷第49 -51
    頁)，並經本院調取本院99年度聲監字第715號案卷核閱無誤
    。再按，電話通訊之錄音，係以機器或電腦將電話通訊內容
    ，直接錄在空白錄音帶或電磁紀錄上所製成，並非透過人之
    意思活動予以傳達之證據，屬於物證，若非違法取得，自有
    證據能力。又將該通訊錄音內容翻譯成文字之譯文，如通訊
    之當事人承認該譯文所載內容屬實或對之並無爭執，法院自
    毋庸再贅行勘驗以確認該譯文所載與通訊錄音內容相符，而
    得直接就該譯文依法踐行調查證據程序後，執為認定之依據
    。復按文書，由公務員製作者，應記載製作之年、月、日及
    其所屬機關，由製作人簽名，刑事訴訟法第39條固定有明文
    ，然此所稱文書，係指為使特定之訴訟行為，符合法律規定
    之程式所製作者。實施刑事訴訟程序之公務員，依據偵查犯
    罪機關合法監聽所得之錄音帶而製作之通訊監察譯文，雖係
    文書，然非訴訟行為所應具備之法定程式，自無上開規定之
    適用。再依據監聽所得錄音帶翻譯製作之通訊監察譯文，乃
    該監聽錄音內容之顯示，於被告或訴訟關係人對該譯文之真
    實性發生爭執或有所懷疑時，法院固應依法勘驗該監聽之錄
    音帶踐行調查證據程序，以確認該錄音聲音是否為本人及其
    內容與通訊監察譯文之記載是否相符；然如被告或訴訟關係
    人對其監聽錄音譯文之真實性並不爭執，即無再辨認其聲音
    之必要，故法院於審判期日就此如已踐行提示通訊監察譯文
    供當事人辨認或告以要旨，使其表示意見等程序並為辯論者
    ，其所為之調查證據程序即無不合，自得作為證據(最高法
    院99年度臺上字第6410號、5135號判決意旨參照)。查，本
    件上開二通訊監察書固未明確列被告陳昱先為受監察人，惟
    偵查機關既係依他案監聽所得而認有監聽0000000000號電話
    及0000000000號電話必要，依法向本院聲請核發通訊監察書
    ，並經本院法官審核後依法核發通訊監察書，且被告陳昱先
    對本院後述所引用之譯文就其為對話一方及譯文所記載內容
    之真實性並未有所爭執，則依據上開說明，後述經本院引用
    之譯文，自均有證據能力。
五、按法院或檢察官依刑事訴訟法第208條規定囑託醫院、學校
    或其他相當之機關、團體為鑑定時，祇須其以言詞或書面提
    出之鑑定報告，符合刑事訴訟法第206條第1項、第208條所
    規定之形式要件，即具有證據能力，此即屬於刑事訴訟法第
    159條第1項所稱「法律有規定」之特別情形（最高法院96年
    度臺上字第6842號判決意旨參照）。本件經法務部調查局濫
    用藥物實驗室鑑定扣案之毒品，就鑑定結果所提出之99年8
    月5日調科壹字第09923017650號鑑定書（見99年度偵字第12
    168號卷第119頁），合於刑事訴訟法第206條第1項、第208
    條所規定之形式要件，自有證據能力。
六、按當事人、代理人或辯護人於法院調查證據時，知有第159
    條第1項不得為證據之情形，而未於言詞辯論終結前聲明異
    議者，視為有前項之同意，刑事訴訟法第159條之5第2項定
    有明文。此乃係基於證據資料愈豐富，愈有助於真實發現之
    理念，酌採當事人進行主義之證據處分權原則，並強化言詞
    辯論主義，透過當事人等到庭所為之法庭活動，在使訴訟程
    序順暢進行之要求下，承認傳聞證據於一定條件內，得具證
    據適格。此種「擬制同意」，因與同條第1項之明示同意有
    別，實務上常見當事人等係以「無異議」或「沒有意見」表
    示之，斯時倘該證據資料之性質，已經辯護人閱卷而知悉，
    或自起訴書、原審判決書之記載而了解，或偵、審中經檢察
    官、審判長、受命法官、受託法官告知，或被告逕為認罪答
    辯或有類似之作為、情況，即可認該相關人員於調查證據之
    時，知情而合於擬制同意之要件（最高法院96年度臺上字第
    4174號判決要旨參照）。查本件檢察官、被告陳昱先、姚志
    宏及其等之辯護人均未對本院下述其餘所引用認定被告陳昱
    先、姚志宏2人犯罪事實之證據表示意見，且迄至言詞辯論
    終結前亦未聲明異議，本院審酌該等證據資料製作時之情況
    ，尚無違法不當及證明力明顯過低之瑕疵，且為證明犯罪事
    實存否所必要，認為以之作為證據應屬適當，揆諸前開說明
    ，自均具證據能力。
七、再我刑事訴訟法基於證據裁判主義及嚴格證明法則，明定得
    以作為認定犯罪事實存否之依據者，以有證據能力並經合法
    調查之證據為限，否則即應予以排除，不得作為判斷犯罪成
    立與否之實體證據，惟該等無證據能力之證據，雖不得以之
    直接作為認定犯罪事實存否之證據，但仍非不得作為彈劾證
    據，用來爭執或印證被告、證人或鑑定人陳述之證明力(最
    高法院99年度臺上字第4383號、98年度臺上字第6467號、第
    4029號、第2896號、第2339號判決意旨參照)。是證人姚志
    宏於偵查及審理中未經具結之證述內容雖無證據能力，惟依
    上開說明，仍得做為其於審理中結證情節之彈劾證據。
貳、實體部分：
一、訊據被告姚志宏對於上揭其自柬埔寨運輸第一級毒品海洛因
    入境臺灣地區後，旋為警查獲並為警帶往壢新醫院桃園國際
    機場醫療中心進行鑑定，查悉姚志宏體內有不明球狀物，復
    經姚志宏同意，排出體內之海洛因球4顆之犯罪事實坦承不
    諱，惟辯稱：伊之前在柬埔寨的混凝土公司工作，陳昱先是
    該公司股東之一，公司有積欠伊薪資，伊係為了向公司索討
    薪資才去柬埔寨。本件是陳昱先約伊一起前往柬埔寨，伊與
    陳昱先係於99年5月15日一起搭機前往柬埔寨，並由陳昱先
    出機票錢，但伊並不知陳昱先為何要去柬埔寨，扣案之海洛
    因球4顆並非陳昱先叫伊攜帶入境，而係「林大可」叫伊攜
    帶入境，伊於99年5月22日偵查中所述不實云云；另訊之被
    告陳昱先固對上揭其於99年5月15日前往柬埔寨前即與「阿
    ㄆㄧㄚˇ」以電話聯絡表明要購買毒品，嗣伊與姚志宏即於
    上揭時地一起搭機前往柬埔寨，並均住在金邊之中信飯店內
    ，當時被告姚志宏住宿及來回機票費用亦係伊支付，後因「
    阿ㄆㄧㄚˇ」出售海洛因之價格太高而未向「阿ㄆㄧㄚˇ」
    購買海洛因，嗣伊與姚志宏於99年5月21日分別搭乘前揭班
    機返回臺灣等事實坦承不諱，惟矢口否認有何共同連輸第一
    級毒品海洛因入境臺灣地區犯行，辯稱：姚志宏係幫「林大
    可」運輸海洛因入境臺灣地區，伊並未參與，並非共犯云云
    。惟查：
(一)上揭犯罪事實，業據被告姚志宏於警詢中證稱：「(警方
    於99年5月21日17時10分在桃園縣中正國際機場第二航廈查
    獲藏匿於你體內4顆毛重288.34克之海洛因，是否你所有?)
    這些毒品不是我的。」、「(這些毒品是在何地?向何人以何
    種方式取得?如不是你的，則是何人在何地託你攜帶來臺灣?
    有無約定或收受酬勞?)這些毒品是陳昱先在柬埔寨先交給我
    ，我與陳昱先係於99年月15日坐同班飛機飛往東埔寨，前往
    柬埔寨之前，我與陳昱先就已經知道要過去運輸毒品，而過
    去柬埔寨後，我們2人住飯店，而陳昱先覺得原本聯絡的這
    個販毒者，價錢太高，所以又透過林大可介紹並共同合資，
    購買毒品後，陳昱先於今(21)日把毒品交給我，交給我時已
    經包裝完成，並囑咐我將毒品塞進肛門內，並幫機票拿給我
    後，陳昱先就先行搭飛機返回臺灣，再囑咐我坐晚一點的飛
    機入境。」、「「(你總計協助陳昱先運輸過幾次毒品?你為
    何要幫他運輸毒品?)我總共幫他運輸過2次毒品，第1次是在
    99年4月24日，那次我把毒品藏在我身上就入境了，大概攜
    帶5、6錢的量，拿回來後，就是我跟他使用，後來因為毒品
    用完了，這一次才再次前往攜帶毒品，他因為說過他如果有
    賺錢，不會把我忘記，他也都免費提供我毒品吸食。」、「
    (這些毒品運回國後，準備在何時、何地交給何人?如何聯絡
    ?)我不清楚。」、「這些毒品是林大可與陳昱先向對方購買
    1塊海洛因磚，裝成5顆球，林大可拿走1顆，其他4顆塞在我
    體內走私進來，而我是於98年5月出境柬埔寨，並於陳昱先
    所投資的水泥工廠工作，認識陳昱先已經快1年，在那間公
    司除了我、林大可與林昌賢，沒有其他臺灣人..。」、「(
    現警方提示8合1照片供你指認，你認識誰?)編號1就是陳昱
    先，編號8就是林大可，就是他們2個負責出資購毒，讓我夾
    帶毒品進來。」等語；於99年5月22日偵查中結證稱：「(
    誰叫你去柬埔寨將海洛因運回來?)陳昱先，我們是在柬埔寨
    工作認識的，認識約1年多，我都叫他「蝦仔」。」、「(你
    自己是否有無綽號?)有，「毛仔」「阿宏」。」、「(陳昱
    先何時跟你講，要你去幫他運輸海洛因回來?)約在99年5月
    13、14日，叫我跟他一起過去帶海洛因回來。」、「(陳昱
    先叫你帶海洛因回來做什麼?)應該是要拿給別人，但拿給誰
    我不知道。」、「(幫陳昱先帶海洛因回來有何好處?)他說
    有賺錢不會忘記我，且會免費提供海洛因給我施用。」、「
    (和陳昱先去柬埔寨運過幾次海洛因回來?)2次，第一次在4
    月，運了4、5錢回來，我用塑膠袋將它包著放在褲子前面的
    口袋裡，直接將它帶回國，沒有被查獲，但這批海洛因我們
    沒有賣給別人，是我跟陳昱先一同施用完了。」、「(本次
    查獲的4顆海洛因球，是否也是向同一藥頭購買?)不是，陳
    昱先到柬埔寨後，有打電話跟本來預定要購買的藥頭聯絡，
    但發現價錢太高，所以就透過他在柬埔寨的親戚林大可跟另
    一個藥頭聯絡，轉而向他購買一塊海洛因磚，但海洛因磚價
    格多少我不知道，海洛因磚被敲碎後，裝成5球，其中1球被
    林大可拿走了，當時我站在陳昱先旁邊，他跟林大可講電話
    講到這件事我有聽到，剩下4顆就是我夾在肛門中走私回臺
    的部分。」、「(你們購買海洛因的成本從那裡來?)是陳昱
    先帶的，他帶4000元美金去柬埔寨，但我不知道是否是全部
    的錢都拿去購買海洛因。」、「(你們去柬埔寨住在哪?)住
    在金邊的飯店，我們從到金邊到離開，都是住在同一家飯店
    ，我們住同一間房間，飯錢、住宿的錢都是陳昱先出的，我
    沒有錢。」、「(你們去哪買到這塊海洛因磚?)我不知道，
    因為是陳昱先單獨出去購買的，我只在飯店等他，5月19日
    中午，陳昱先就帶著4顆海洛因球回來飯店找我，當時我只
    看到海洛因球，但陳昱先還沒將海洛因球交給我保管，是到
    21日我們要回國前，陳昱先才將海洛因球交給我，我在飯店
    裡將海洛因球塞進肛門中，企圖將它們走私回臺灣。」、「
    (怎麼將海洛因球放進肛門裡?)用潤滑劑潤滑肛門後，再將
    海洛因球塞進肛門。」、「((提示長榮航空BR265號班機201
    0年5月15日艙單旅客資料)根據資料顯示，你與陳昱先搭乘
    同一班長榮班機，同時至桃園國際機場前往柬埔寨，對此有
    何意見?)沒錯，是我記錯了，我們是在當天早上9點多就飛
    去柬埔寨了，約ll、12點到柬埔寨，下飛機後，我們是自己
    搭車前往飯店的。」、「(離國的機票是誰買的?錢是誰出的
    ?)陳昱先買的，錢也是他出的。」、「(回國的機票是誰買
    的?)也是陳昱先買的，錢同樣是他出。」、「(為何回國不
    搭同一班飛機?)我不知道，陳昱先就說他要先一步回國，叫
    我搭晚一點的飛機回來，並且將我要搭班機的機票給我。」
    、「(回國後約在何處會合?)入境大廳的大門口。」、「(預
    定何時將海洛因球取出?)回臺中後在拿。」、「(林大可為
    何要幫陳昱先介紹藥頭?他有何好處?)我不知道。」、「(
    這次帶回來的4顆海洛因球要怎麼處理?)我不知道。」、「
    ((提示指認犯罪嫌疑人紀錄表)你所說陳昱先、林大可的是
    否有在其中，如果有是編號幾號?)編號1號的人就是陳昱先
    ，編號8號的人就是林大可。」、「(是否昨天與你一起被逮
    捕的男子就是陳昱先本人?)是。」等語，核與被告陳昱先於
    99年5月22日偵查中直承：「(是否認識姚志宏?)認識，我們
    是朋友，他有在我們柬埔寨的工廠上班，我都叫他「毛仔」
    ，我自己的綽號叫「蝦子」。」、「(你在99年5月15日有去
    柬埔寨，是跟誰去?去柬埔寨做什麼?)跟姚志宏，是去看工
    廠及買海洛因，買海洛因的目的是要帶回來自己施用，...
    。」、「(姚志宏跟你去過幾次柬埔寨?)2次，第一次在99年
    4月，去那邊除了看工廠外，也去那邊施用海洛因，因為當
    地海洛因很便宜，所以我們臨時決定帶一部分回來自己用。
    」、「(何人要求姚志宏帶海洛因回國?)這是我們商量後的
    決定。」、「(99年5月21日下午5時10分左右，在桃園中正
    國際機場，姚志宏被警察查獲在肛門內夾帶4顆海洛因球回
    國，是否是你你叫他夾帶的?)不是我命令他夾帶的，是我們
    商量的結果，他考慮後決定將海洛因夾帶回來，本來我們是
    約定出境柬埔寨時，他帶出境，入境臺灣時變成我帶，但因
    為量太大了我不敢夾帶，就變成由姚志宏夾帶進來臺灣。」
    、「(你與姚志宏是否是在99年5月15日上午9點多，一起搭
    乘長榮班機離開臺灣?)是，是我去買機票的，機票錢也是我
    出的。」、「(去到柬埔寨後你們兩人住在哪?)金邊的飯店
    ，我們2人住同一間房，飯錢及住宿費都是我出的。」、「(
    帶多少錢去柬埔寨?)4000多元美金。」、「(去柬埔寨找哪
    位藥頭購買海洛因?)一個叫「阿ㄆㄧㄚˇ」的柬埔寨人，我
    本來要求要買「20劑」，就是20錢海洛因，但後來因為接洽
    後，他要求價格的太高，我就沒跟他買，後來在5月19日、
    20日左右，有一個姓陳的臺灣人，來飯店找林大可，因為當
    時林大可來飯店找我，林大可跟我是親戚關係，是我妹婿的
    哥哥，我們在聊天的過程中，瞭解到姓陳的人有管道可以買
    到海洛因，我就請他幫我聯絡，我將3000多元美金拿給他，
    過了20分鐘，他拿5顆海洛因球回來，我將1顆海洛因球拿給
    林大可，另外4顆就先放在姚志宏的包包中，到了要回國那
    天凌晨，姓陳的人就又來飯店找我們，幫姚志宏將4顆海洛
    因球塞進他的肛門內，...。」、「(是否是你出錢購買海洛
    因?)是。」、「(姚志宏說他施用的海洛因都是你提供給他
    的，對此有無意見?)沒有。」、「我們本來計畫5月19日要
    回來，但因為時間太趕，來不及上機，所以就取消了，直到
    昨天才回國，...我們約在機場出境大廳會合。」、「(回國
    的機票錢是否也是你出的?)是。」、((提示長榮航空BR265
    號班機2010年5月15日艙單旅客資料)根據資料顯示，你與姚
    志宏搭乘同一班長榮班機機，同時自桃園國際機場前往柬埔
    寨，對此有何意見?)正確，我沒有意見。」、「(你們回國
    的機票是怎麼買的?)也是透過旅行社買的。」、「((提示門
    號0000-000000與門號00000000000，在2010年5月15日8時35
    分08秒之通訊監察譯文)譯文內容所指為何?)這是我與「阿
    ㄆㄧㄚˇ」的對話，海洛因說他無法一次給我20劑的量，只
    能一次5劑這樣給，但最後我去東埔寨不是向他購買海洛因
    ，是向別人購買。」、「(與姚志宏一起運輸海洛因是否承
    認?)我認罪。」、「(有無其他意見或陳述?)沒有。」
    等語情節相符，並經證人莊木柱於審理中結證：「(99 年5
    月21日本案查獲過程有無參與？)有。」、「(99年5月21 日
    前你們就已經鎖定被告2人運毒入境？)是。」、「(你們之
    前如何鎖定被告2人？)電話監聽得知。」、「(提示99年度
    偵字第12 168號偵查卷第36、40、41頁拘票及鑑定許可書，
    是否因為鎖定被告2人，才於99年5月17日即請檢察官簽發拘
    票及鑑定許可書？（提示）)是。」、「(王膺智是否偵辦同
    仁之一？)是，他是中部打擊犯罪中心犯罪小組成員，他與
    我們合作查緝本案。」等語在卷(姚志宏、陳昱先上開有關
    指認林大可、林昌賢部分尚難信為真實，應為前述甲男其人
    ，另詳後述)。此外，復有旅客入出境查詢(見警第29-32 頁
    )、濫用藥物尿液檢驗報告(見同上警卷第33-34頁)、刑事警
    察局偵六隊四組蒐證照片(見同上警卷第35-36頁)、臺灣臺
    中地方法院檢察署檢察官99年5月17日拘票、鑑定許可書(見
    99年度偵字第12168號偵查卷第36、40、41頁)、通訊監察譯
    文(見同上偵查卷第54-59頁)、固定出發航班時間表、長榮
    航空BR 265號班機2010年5月15日艙單旅客資料(見同上偵查
    卷第60- 62頁)、本院99年度聲監字第640號、715號通訊監
    察書(見本院卷第45-51頁)、電話使用人申請書、電話通聯
    紀錄(見本院卷第55至95頁)、入出境資料連結作業查詢明細
    (見本院卷第40-41、124頁)等件在卷可稽，並有上揭海洛因
    球4顆扣案可資佐證。且查，扣案之海洛因球4顆，經送法務
    部調查局濫用藥物實驗室鑑定結果：毛重計為288.34公克，
    合計淨重為279.55公克，驗餘淨重計為279.29公克，空包裝
    總重為8. 28公克，純度為87.13%，純質淨重計為243.57 公
    克等節，亦有法務部調查局濫用藥物實驗室鑑定書1份在卷
    可憑(見同上偵卷第119頁)。又偵查卷第55頁背面第四欄之
    對話內容確係被告陳昱先與綽號「志仔」之對話及偵查卷第
    57頁背面最下面一欄之對話內容確係被告陳昱先與友人「陳
    先生」之對話，業據被告陳昱先於本院行準備序時直承屬實
    (見本院卷第154頁背面至155頁背面)，並有該2通電話之監
    聽譯文在卷可憑(見偵卷第55頁背面、57頁背面)，是參之偵
    卷第55頁背面第四欄電話之對話內容及被告陳昱先於該通電
    話內容中向「志仔」陳稱：「我現在差不多10天以後要過去
    」、「那個沒問題啦，我現在意思是如果要合作，你有辦法
    拿嗎？」、「沒有啦，你出20啦，這10天啦我每天都給你1
    個，你2萬給我，10天以後你給我20萬啦，我第11天就要過
    去了，我回來以後5個原的給你，5錢。」、「那這樣我們都
    有辦法接受啦，『以後我用國際的啦，你負責國內啦，我不
    要複雜啦。」等語；偵卷第57頁背面最下面一欄對話內容，
    被告陳昱先陳稱：「我幾天後國外要處理，我會出國。」等
    語；及被告陳昱先於99年8月12日偵查中辯稱：「(為何你與
    姚志宏要搭不同班飛機回來?)因為林大可兄弟有要求姚志宏
    帶海洛因回來，我怕姚志宏如果真的答應，而我又跟他同班
    機回來，會被他連累，所以才要求搭前後班次飛機回來。」
    云云(見同上偵卷第115頁)；於同年10月1日準備程序中直承
    ：「(99年5月21日你與姚志宏回國為何沒有搭乘同一班飛機
    ？)因為我知道他要帶毒品回國，我會怕。」等語(見本院卷
    第99頁)，益足認被告陳昱先上開自白及證人姚志宏前揭證
    述確符事實，且被告陳昱先確係為避免返國時與被告姚志宏
    同遭查獲，乃特意將其與姚志宏之返國機票訂在同日不同班
    次甚明。
(二)被告陳昱先嗣雖以前揭情詞置辯，矢口否認上開犯行，證人
    姚志宏嗣雖亦附和被告陳昱先辯詞，改口辯稱：伊之前所述
    不實，因伊以為是陳昱先害伊被警察抓，伊才說是陳昱先叫
    伊運毒云云。然查：
1、被告陳昱先於99年5月21日警詢中先係辯稱：「姚志宏是我
   在柬埔寨水泥公司上班之員工，實際上這次查獲之海洛因在
   他體內被查獲我不知道是何人所有，他在柬埔寨就有吸食毒
   品接觸的臺灣人很複雜所以我不了解。」、「(姚嫌供稱之林
   大可(林昌哲)與你是否有合資購買毒品?你與林大可是什麼關
   係?)沒有。他是我妹婿的哥哥算是親戚。」、「(這次林大可
   與你合資購買的金額花費多少?除了姚志宏協助你運輸毒品外
   還有無其他人?)我沒有和林大可合資購毒走私。我沒有叫他
   們幫我運毒。」云云；嗣於99年5月22日本院內勤法官訊問
   時則辯稱：「(你在警方是否認，在檢方是承認，到底是否承
   認犯行?(告以要旨))我不認罪。」、「(是你叫人把海洛因塞
   入姚志宏肛門?)不是，『我知道是位姓陳的』。」、「(林大
   可是何人?)是我妹妹老公的哥哥，『他與本案沒有關係』，
   ...。」、「(姚志宏的機票、住宿費，由你支付?)都是我出
   的，因為他沒有錢。」、「(林大可有無與你們一起買毒品?)
   沒有。」、「(本月15日去柬埔寨是否要買毒品?)有想要買。
   」云云；於99年5月22日偵查中辯稱：「(是否與姚志宏同
   時搭同一班飛機一起來回柬埔寨?)我們是一起去，『但回程
   時因為機位不足，姚志宏變成要補位，所以他晚一點才回國
   』。」云云；於99年5月27日本院法官訊問時辯稱：「(對
   於你在偵查中所言有何意見?)那時我毒癮犯了，意識不清楚
   。林大可、林昌賢我與他二人有親戚關係，但是發生這件事
   後，我當時想法是為他們脫罪，所以在意識不清楚的情況下
   才這樣說。」、「(你與姚志宏是何關係?)朋友，姚志宏曾經
   在我為股東的柬埔寨公司上班。」、「(陳姓男子是誰?)實際
   上沒有這個人，實際上是林昌賢。」、「(你的意思是毒品是
   他們叫姚志宏運的?)姚志宏跟我說林大可、林昌賢要讓他帶
   毒品回臺，我當時以為開玩笑。」；於99年8月12日偵查中
   辯稱：「(為何你與姚志宏要搭不同班飛機回來?)因為林大可
   兄弟有要求姚志宏帶海洛因回來，我怕姚志宏如果真的答應
   ，而我又跟他同班機回來，會被他連累，所以才要求搭前後
   班次飛機回來。」、「(誰幫姚志宏將海洛因球塞進他的肛門
   ?)我不知道。」云云；於99年9月1日受命法官訊問時辯稱
   ：「(99年5月21日姚志宏返臺時有將海洛因球4顆塞在肛門內
   ，你是否知道？)我知道。」、「(你如何知道？)因為在柬埔
   寨時姚志宏跟我說有人要託他帶毒品。」、「(姚志宏有無說
   是誰？)他說林昌賢、林大可，他們二人是兄弟。」、「(姚
   志宏塞海洛因時你是否在場？)我不在場，我不知道他何時塞
   的，因為我在那邊有業務，要開會、訪客等。」、「(99年5
   月15日你為何要去柬埔寨？)去那邊公司查帳、開會、拜訪客
   戶。」、「(姚志宏為何跟你一起去？)他說要去領工資，他
   有將近1年的工資沒有領到。」、「(你會與姚志宏同班飛機
   去柬埔寨，是誰約誰？)沒有誰約誰，我們住的很近。」、「
   (姚志宏為何跟你一起去？)他說要去領工資，他有將近1年的
   工資沒有領到。」、「(林昌賢、林大可是否有把海洛因球交
   給姚志宏？)我不在場。」、「(為何對檢察官說謊？)當時犯
   毒癮，當時很難受，想回去。」、「(警、偵訊時，有無對你
   為強暴脅迫，或其他不法情事？)沒有。」、「(警、偵訊筆
   錄你有無看過再簽名？)警訊筆錄有看過再簽名，偵訊時我不
   太清醒，但我還是有簽名。」、「(提示同上偵卷第75頁，檢
   察官問你精神狀況如何，你說還可以，你還算出27加8等於35
   ，你哪裡不清楚？（提示並告以要旨）)那時很難受，但算數
   還可以。」、「(提示同上偵卷第77頁，偵訊時你說：姚志宏
   運毒是你們商量的結果，不是你命令他，你為何這樣說？（
   提示並告以要旨）)訊問時我語無倫次，當時人很難受。」、
   「(你與姚志宏之間有無不愉快？)我們不是很熟，我們之前
   有不愉快，因為我沒有向警察、檢察官說，後稱因為抓到時
   我先下飛機，姚志宏好像有說我向檢察官、警察說是我向他
   們說他有帶毒品。」、「(是否只有這樣的不愉快？)以前工
   作相處也不愉快，因為他比較懶惰，我常罵他，他有時也不
   理我，就這樣沒有其他不愉快。」、「(你跟他處的不愉快，
   你還與他一起去柬埔寨，還幫他出機票錢？)因為他說他要去
   ，對我來說也是舉手之勞。」云云；於99年10月1日準備程
   序中辯稱：「(99年5月21日你與姚志宏回國為何沒有搭乘同
   一班飛機？)因為我知道他要帶毒品回國，我會怕。」、「(9
   9年5月21日回國機票去那裡拿的？)在柬埔寨金邊的飯店跟旅
   行社的人拿的，是旅行社的人送過來的，旅行社的人送來時
   送進房間，誰收下的我現在忘了。」、「(99年5月21回程機
   票你是何時訂的？)前2、3天或3、4天我叫混凝土廠會計幫我
   訂的，會計名字是柬埔寨的本地人，他的名字我要在想想看
   。」、「(你叫會計幫你訂機票時如何說？)我說事情辦好了
   ，公司事情處理完了，要回去了幫我們定機票。」、「(你
   有無對他說何日回程？)沒有。」、「(那為何會計幫你訂5
   月21日的機票？)我有跟他說如果有機位就早一點，沒有就
   晚一點，我對會計說要訂2張機票。」、「(你有無跟會計說
   那2張機票要訂何班次？)沒有，我只有說不要訂同一班就可
   以。」、「(你何時知道姚志宏要帶海洛因回臺？)回臺前1、
   2天，詳細時間忘了。」、「(你知道姚志宏要帶海洛因回臺
   是你叫會計訂機票之前或之後？)之後。」、「(所以你叫會
   計訂99年5月21日回程機票後你才知道姚志宏要帶海洛因回臺
   ？)是的。」、「(那你叫會計訂機票回臺，為何還叫會計訂
   不同班次？)我知道他會帶毒品回臺，我怎麼可能還那個，之
   前就聽他們講過（臺語）。」、「(99年5月15日你去柬埔寨
   有無意思要買海洛因？)有，但是要買來在那邊自己用，因為
   本身有吸食毒品。」云云；於99年10月8日準備程序中辯稱
   ：「(提示偵卷第55頁背面第一欄，你是否對話一方？（提示
   ）)是，另外一方是志仔，我是Ａ」、「(電話中你說「像你
   這樣每天要用的長期配合，我會再跟你調一下，價格掉一點
   沒關係」，是何意思？)因為志仔他每天都需要解海洛因毒的
   藥水，然後他叫我幫他調一下價錢。」、「提示同上卷第58
   頁第2欄，你是否對話一方？（提示）)是，我是Ａ，「貓」
   就是指貓。」、「(貓有半隻的嗎？)當時他的口氣不是這樣
   說，是他要向我討剛生出來貓仔。」云云；於100年1月8日
   審理中辯稱：「(柬補寨的陳先生是何人？)我只看過他一次
   ，就是搭機前一晚我去找姚志宏時碰到的。」、「(你如何知
   道他姓陳？)當時有林昌賢、林大可、姚志宏、陳先生在場，
   我是聽林大可叫的，他們那些人在講要塞毒品給姚志宏，然
   後我就出去了。」、「(所以你在搭機前一晚就知道姚志宏要
   塞毒品回臺？)不是，姚志宏之前，就是到柬補寨的第2天或
   第3天他就告訴我，到柬補寨第2天林大可兄弟約我與姚志宏
   去卡拉ＯＫ喝酒，卡拉ＯＫ距離飯店座車約十幾分鐘，然後
   在卡拉ＯＫ喝完酒回飯店路上時，姚志宏就對我說他們兄弟
   要他幫他們帶毒品回臺。」云云。
2、證人即被告姚志宏於99年5月22日本院內勤法官訊問時證稱
   ：「(你於警訊中及偵訊中所言，是否實在(告以要旨)?) 實
   在。」、「(是否承認警訊、檢方移送的犯罪事實?)我認罪。
   」、「(何人叫你運毒來臺?)是陳昱先叫我幫他的，4月那次
   ，是我自己帶回來的。」、「(你去柬埔寨的機票、住宿，何
   人支出?)是陳昱先出的。」、「(此次塞入肛門，是何人幫你
   塞的?)陳昱先叫人幫我塞的。」、「...我幫他運毒，他會提
   供毒品給我用，此次去柬埔寨就是要運毒來臺。」等語；
   於99年5月25日警詢中陳稱：「在柬埔寨時毒品是林昌賢跟林
   大可拿給我，並且有叫當地的師傅將毒品塞進我肛門內。」
   云云；於99年7月20日本院法官訊問時陳稱：「(你之前在
   警詢、偵查及本院羈押訊問時中所言是否都實在?)我要回想
   。」、「(對於你在警詢、偵訊及在本院羈押庭中所言，有何
   意見?)部分是實在，我過去柬埔寨的時候開銷都是他支出的
   ，毒品的部份是林昌賢、林大可，毒品是林昌賢帶來的，他
   有帶一個算是師傅來幫我塞，我之前是說是林大可與林昌賢
   帶人來的。」云云；於99年8月12日偵查中陳稱：「(是否
   認識林大可?)認識，但我與他弟弟林昌賢較熟。」、「(你們
   這次運回來的4顆海洛因，是透過林大可介紹買到的?)是林大
   可、林昌賢去買，買回來之後才交給我，『但我不知道買海
   洛因的錢，是陳昱先還是林大可他們出的』，可是一定不是
   我，因為我沒有錢。」、「(你說的「陳先生」是誰?)是林昌
   賢兄弟帶來飯店的，是他幫我將海洛因球塞進體內。」、「(
   「陳先生」是柬埔寨人還是臺灣人?)臺灣人，他講臺語。」、
   「(運回來的4顆海洛因球是要交給誰?)我不知道。」、「(陳
   昱先是否有與林大可、林昌賢一起去向毒品購買海洛因?) 我
   不知道，他們就一直出出入入，『我只有在飯店等他們』。
   」、「(住飯店的錢輿機票錢誰出的?)陳昱先。」、「(你與
   陳昱先搭同一班航班去柬埔寨，為何不是同時回來?)我也不
   知道，陳昱先拿給我的機票就是已經將我們的班次錯開。」
   ；於99年9月1日受命法官訊問時陳稱：「(99年5月15日你
   是否與陳昱先一起搭機去柬埔寨？)是的，我們2人都是搭乘
   同一班飛機，我們2人機票是陳昱先出錢買的，我沒有出機票
   錢。」、「(你們二人當天去柬埔寨，你身上有無帶錢？)沒
   有，陳昱先應該有帶錢，他帶多少錢我不清楚。」、「(你們
   2人當天為何要去柬埔寨？)本來要去處理我在那邊工作的錢
   ，因為林大可、林昌賢沒有把我5、6個月工資的錢給我，我
   每月薪資大約美金1千元，我因為沒有拿到錢所以我們2人才
   去柬埔寨。」、「(陳昱先為何要與你去柬埔寨？)陳昱先也
   是公司的股東之一，是混泥土公司股東。」、「(陳昱先是公
   司股東之一，他去柬埔寨幹嗎？)我不知道。」、「(99年5月
   15日你們2人一起去柬埔寨，是誰約誰？)『陳昱先約我，他
   說要順便問看看我的工資要怎麼給我』。」、「(依你所述陳
   昱先去問就可以，為何你要一起去？)我是當事人，公司欠我
   錢。」、「(陳昱先為何要幫你出飛機票的錢？)他是股東，
   他要去問看看那邊公司運作。」、「(陳昱先為何要幫你出飛
   機票的錢？)他是股東，機票錢他出是應該的，難道要我出。
   」、「(99年5月21日你搭機返臺時，肛門是否有塞4顆海洛因
   球？)有，這4個海洛因球是林昌賢、林大可交給我，他們叫
   人幫我塞的。」、「(誰交給你？)林昌賢，林大可也在旁邊
   ，他們找一個師傅幫我塞的。」、「(林昌賢、林大可把海洛
   因交給你時，陳昱先在不在場？)在場。」、「(陳昱先為何
   也在場？)因為我們在飯店。」、「(99年5月你將4顆海洛因
   球運送回臺，陳昱先有無參與？)他在旁邊看而已，這樣算嗎
   ？」、「(提示99偵12168號偵卷第70頁偵訊筆錄整頁，偵訊
   時你說：查獲4顆的海洛因球是...，為何與你今日所述不同
   ？（提示並告以要旨）)今日所述才實在，偵訊時所述不實在
   。」、「(偵訊時為何說謊？)那時我在提藥，我講什麼也不
   太清楚。」、「(提示同上卷第68頁，偵訊筆錄時檢察官問你
   精神狀況及算數問題，你說還可以，為何現在說當時在提藥
   ？（提示並告以要旨）)我有吸食海洛因。」；於99年10月
   1日本院行準備程序時陳稱：「(21日你們為何沒有一起搭乘
   同班飛機回臺？)我不知道，因為機票拿來就是不同班次，機
   票是旅行社送過來，送來時是我收的，為何我的班機是比較
   晚的班機我也不清楚。」；於99年10月8日審理中結證稱：
   「(5月21日從柬埔寨夾帶海洛因回來，是誰叫你夾帶？)林大
   可，陳昱先沒有叫我帶。」、「(陳昱先有無叫你不要帶毒品
   ？)有。」、「(請詳細說明何情形下陳昱先叫你不要帶毒品
   ？)林大可叫我帶毒品時，陳昱先人在旁邊，陳昱先就叫我不
   要帶。」、「(警詢、偵訊時為何與今日所述不同？)因為當
   時我以為是陳昱先叫警察抓我。」、「(偵訊時回答時，你的
   精神狀態有無意識不清？)沒有。」、「(你在柬埔寨時，是
   否與陳昱先住同一房間？)不同。」、「(機票、飯店的錢是
   否都是陳昱先支出？)是。」、「(這樣陳昱先有何好處？)他
   是混凝土場老闆，我之前在那邊上班。」、「(所以你以前去
   那邊都是陳昱先出錢買機票及飯店錢？)只有這一次。」、「
   (所以陳昱先的員工中只有你一人住飯店？)我不會講，第一
   次一開始先住飯店，住沒幾天，後來有租一間民宅給我住，
   我去那邊工作將近一年，住飯店及民宅的錢都是陳昱先支出
   。」、「(99年5月15日你們去柬埔寨後，就直接去住飯店？)
   是，從到柬埔寨到回臺灣間住飯店期間『我沒有出過飯店，
   都待在飯店內』。」、「(你與陳昱先在柬埔寨有無住同一房
   間？)沒有，一人一間。」、「(你與陳昱先在柬埔寨期間，
   陳昱先都去那裡？)『我不知道，他有無出去我也不知道』。
   」、「(你怎麼會幫林大可運海洛因回臺，誰找你的？)林大
   可與林昌賢去我住的飯店找我的。」、「(他們二人怎麼說？
   )林大可對我說要我帶東西回臺，然後他就拿海洛因給我看，
   然後叫我帶回臺灣。」、「(林大可有無說這樣有何好處？)
   沒有。」、「(那你認為你這樣做有何好處？)為了吸毒，林
   大可會提供毒品給我。」、「(林大可有無跟你回臺？)沒有
   。」、「(那林大可如何提供毒品給你？)我帶回來的可以拿
   回來吸食。」、「(這是你自己想的還是林大可說的？)我不
   知道。」、「(林大可有無說海洛因運回臺交給誰？)沒有，
   他說有人會找我，但沒有說誰會來找我。」、「(林大可是否
   知道你的行動電話？)不知道。」、「(林大可是否知道你臺
   灣住處？)知道。」、「(你有無林大可聯絡電話？)沒有。」
   、「(你們這樣運毒如何確認該人是林大可派來向你拿毒品？
   )我不知道，林大可這樣說我就這樣聽。」、「(你在混凝土
   場工作，是否每月領薪資？)到今年4月止已經有5個月沒有
   領到薪資，從去年12月起就沒有領到。」、「(為何沒有領到
   薪資？)『公司沒有錢』。」、「(月薪向誰領？)林昌賢。」
   、「(你為何99年5月15日又去柬埔寨？)過去要領薪資，但沒
   有領到。」、「(林大可與混凝土場有何關係？)他也是老闆
   。」、「(你本次去要薪資，有無與林大可發生不愉快？)有
   ，他們二人要打我。」、「(你與他們發生這樣的糾紛，他們
   還讓你把海洛因運回臺灣？)之前我在那邊工作時，毒品都是
   他們給我用的。」、「(提示偵卷12168號58頁第3欄譯文，這
   是誰與誰的對話，內容意思為何？（提示並告以要旨）)我與
   陳昱先對話，我是Ｂ，對話內容意思拿給人家的海洛因有放
   糖，那個人是誰我不知道。」、「(你拿給人家海洛因是誰交
   給你的？)我自己身上的，這些海洛因是陳昱先交給我的。」
   、「(陳昱先為何要把海洛因交給你，就是剛才提示譯文你摻
   糖那次？)陳昱先叫我把海洛因交給對方，對方是誰我不知道
   ，沒有收錢。」；於99年11月12日審理中結證稱：「(提示
   99偵字第12168號第55頁背面倒數第二欄，裡面提到毛仔是不
   是指你？是姐仔或志仔？（提示並告以要旨）)是我，譯文中
   的志仔，是男生，不是姐仔。」、「(陳昱先是否認識志仔？
   )『不認識』。」、「(那為何陳昱先在電話中對志仔說我是
   毛仔的朋友？)我不知道。」云云；於100年1月5日審理中
   陳稱：「(本案運毒過程在柬埔寨部分，究竟有哪些人參與？
    )林大可、林昌賢，沒有其他人，毒品是他們交給我。」、
  「(有無一個陳先生的人參與？)『我不認識』。」、「(那海
    洛因是誰幫你塞肛門？)林昌賢找人幫我弄的，那個人我不
    認識，『那個人是否陳先生我不知道』。」云云。
(三)核被告陳昱先就其究係何時知悉被告姚志宏要運毒回臺、其
    如何知悉被告姚志宏要運毒回臺、99年5月21日何以伊與被
    告姚志宏未同機返臺及在柬埔寨時究有無「陳先生」其人乙
    節，所辯先後反覆不一。證人姚志宏就其於偵查中何以為不
    利於被告陳昱先之陳述乙節，先係陳稱：「(偵訊時為何說
    謊？)那時我在提藥，我講什麼也不太清楚。」云云，嗣於
    審理中又改稱：是因為伊以為是陳昱先叫警察抓伊，偵訊回
    答時伊沒有意識不清云云，且就有關柬埔寨「陳先生」其人
    之陳述亦反覆不一，另其就被告陳昱先係於何時、如何知悉
    被告姚志宏要運毒回臺乙節所陳情節亦與被告陳昱先所辯不
    符(尤其其於審理中陳稱：「「(陳昱先是否有與林大可、林
    昌賢一起去向毒品購買海洛因?) 我不知道，他們就一直出
    出入入，『我只有在飯店等他們』。」「(99年5月15日你們
    去柬埔寨後，就直接去住飯店？)是，從到柬埔寨到回臺灣
    間住飯店期間『我沒有出過飯店，都待在飯店內』。」云云
    ，更與被告陳昱先於100 年1月5日審理中所辯情節不符)。
    再參之，陳昱先既係混凝土廠股東且被告姚志宏在柬埔寨工
    作時之住宿費用亦係由被告陳昱先支付，足見被告陳昱先係
    混凝土廠資方之一員，則被告姚志宏儘可在臺灣直接向被告
    陳昱先要求給付積欠之薪資，豈有由陳昱先邀約被告姚志宏
    一同前往柬埔寨催討工資，並由被告陳昱先支付住宿及來回
    機票費用之理，另被告姚志宏與林大可、林昌賢二人間即早
    有嫌隙，被告姚志宏此次更係為催討積欠之薪資始前往柬埔
    寨找林大可，且未討到薪資，則林大可、林昌賢又何能在知
    悉被告姚志宏有施用海洛因之情況下，放心將純質淨重高達
    243. 57公克之第一級毒品海洛因交由被告姚志宏一人攜帶
    返臺之理。是被告陳昱先所辯及姚志宏此部分證述，顯有上
    開明顯瑕疵，要係被告陳昱先事後卸責及證人姚志宏事後迴
    護、附和被告陳昱先辯解之詞，均委無可採，應以渠二人前
    揭符合被告陳昱先自白犯罪之陳詞為符事實。
(四)至被告姚志宏、陳昱先雖均曾陳稱：林大可、林昌賢係本案
    共同正犯云云。惟按「施用毒品者，其所稱向某人購買之供
    述，須補強證據以擔保其供述之真實性。良以施用毒品者其
    供述之憑信性本不及於一般人，況施用毒品者其供出來源，
    因而破獲者，法律復規定得減輕其刑，其有為偵查機關誘導
    、或為邀輕典而為不實之陳述之可能，其供述之真實性自有
    合理之懷疑。是本院一貫之見解，認施用毒品者關於其向某
    人購買毒品之供述，必須補強證據佐證，以擔保其供述之真
    實性，俾貫澈刑事訴訟無罪推定及嚴格證明之基本原則。又
    關於毒品施用者其所稱向某人購買毒品之供述，必須補強證
    據佐證，係指毒品購買者之供述縱使並無瑕疵，仍須補強證
    據佐證而言，以擔保其供述之真實性。該所謂補強證據，必
    須與施用毒品者關於相關毒品交易之供述，具有相當程度之
    關聯性，且足使一般人對於施用毒品者之供述無合理之懷疑
    存在，而得確信其為真實，始足當之。」(最高法96年度臺
    上字第1029號判決意旨參照)。查，被告2人本案犯行既有為
    邀輕典而為不實之陳述之可能，且渠二人有關「林大可」、
    「林昌賢」有無、係如何涉案之陳詞既均有先後反覆不一情
    形，被告姚志宏所陳情節且顯與常情有悖，已如前述，復無
    何補強證據足認被告2人此部分供述確實可採。且本件經檢
    察官偵查結果並未查獲「林大可」、「林昌賢」2人為共犯
    之具體事證，亦有臺灣臺中地方法院檢察署99年12月6日函1
    份在卷可按(見本院卷第218頁)，本案即難遽認「林大可」
    、「林昌賢」亦為本案共同正犯，附此敘明。
(五)又證人之證詞，屬供述證據之一種，而供述證據具有其特殊
    性，與物證或文書證據具有客觀性及不變性並不相同。蓋人
    類對於事物之注意及觀察，有其能力上之限制，未必如攝影
    機或照相機般，對所發生或經歷的事實能機械式無誤地捕捉
    ，亦未必能洞悉事實發生過程之每一細節及全貌。且常人對
    於過往事物之記憶，隨時日之間隔而漸趨模糊或失真，自難
    期其如錄影重播般地將過往事物之原貌完全呈現。此外，因
    個人教育程度、生活經驗、語言習慣之不同，其表達意思之
    能力與方式，亦易產生差異。故供述證據每因個人觀察角度
    、記憶能力、表達能力、誠實意願、嚴謹程度及利害關係之
    不同，而有對相同事物異其供述之情形發生，而其歧異之原
    因，未必絕對係出於虛偽所致。是以證人之證詞，遇有前後
    不一，或彼此互相齟齬之情形，法院應就其全盤供述之意旨
    ，佐以卷內證據為綜合判斷，並依據經驗法則及論理法則，
    詳予剖析其供述異、同之情形，調查其他必要之證據，以去
    瑕存真，定其取捨，若足認其關於基本事實之陳述，果於真
    實性無礙時，即非不得予以採信。況證人之供述，前後稍有
    不符或相互間有所歧異，究竟何者可採，事實審法院非不可
    本於經驗法則，斟酌其他情形，作合理之比較，定其取捨；
    若其基本之陳述與真實性無礙時，仍非不得予以採信，非謂
    一有不符或矛盾，即認其全部均為不可採信；從而供述之一
    部認為真實者，予以採取，自非證據法則所不許。因之，證
    人供述前後縱有差異，事實審法院依憑證人前後之供述，斟
    酌其他證據，本於經驗法則與論理法則，取其認為真實之一
    部，作為論罪之證據，自屬合法，亦迭經最高法院著有判決
    足按。從而，本件經比對證人姚志宏於警詢及偵查中之證述
    ，就部分細節部分雖稍有出入，然而，有關被告陳昱先共同
    運輸毒品之重要情節，其於警詢及偵查中均已證述明確，並
    有上開補強證據可資參佐，足認確符真實，再考量證人之記
    憶因時日遷移而較為模糊，實乃人之常情，且為記憶之特性
    使然，揆諸上開說明，尚難僅憑證人姚志宏之證述前後稍有
    出入，即認其證詞全不可採信。
(六)被告陳昱先所辯，要係事後卸責之詞，證人姚志宏於偵查及
    審理中附和被告陳昱先所辯之詞，要係事後迴護被告陳昱先
    之詞，均不足採信。綜上所述，本案事證明確，被告2人犯
    行，均堪認定，應予依法論科。
二、按海洛因係屬毒品危害防制條例第2條第2項第1款之第1級毒
    品，亦屬行政院依據懲治走私條例第2條第3項所頒訂「管制
    物品項目及其數額」之公告甲項第4款所列之管制進出口物
    品。是核被告2人上開所為，均係犯毒品危害防制條例第4條
    第1項之運輸第1級毒品罪及懲治走私條例第2條第1項之私運
    管制物品進口罪。又被告2人運輸第1級毒品海洛因前後持有
    第1級毒品海洛因之低度行為，均為運輸之高度行為所吸收
    ，均不另論罪。被告2人與甲男、「陳先生」之成年男子等
    人就上開犯行間，有犯意聯絡及行為分擔，均為共同正犯。
    又被告2人所為運輸第1級毒品及私運管制物品進口犯行，均
    係以一行為觸犯數構成要件不同之罪名，均為想像競合犯，
    均依刑法第55條之規定，從一較重之運輸第1級毒品罪論處
    。查，被告姚志宏前於94年間因妨害兵役治罪條例案件經本
    院判處有期徒刑3月確定，於95年10月6日執行完畢，有其臺
    灣高等法院被告前案紀錄表存卷可考，其於受有期徒刑執行
    完畢後5年內故意再犯本案有期徒刑以上之罪，為累犯，應
    依刑法第47條第1項之規定論以累犯，並依法就法定本刑為
    罰金刑部分加重其刑（至法定本刑為死刑、無期徒刑部分則
    依法不得再予加重）。再按毒品危害防制條例第17條第2項
    關於「犯第4條至第8條之罪於偵查及審判中均自白者，減輕
    其刑。」之規定，旨在獎勵犯罪人之悛悔，同時使偵查或審
    判機關易於發現真實，以利毒品查緝，俾收防制毒品危害之
    效；故不論該被告之自白，係出於自動或被動、簡單或詳細
    、一次或多次，並其自白後有無翻異，苟其於偵查及審判中
    均有自白，即應依法減輕其刑（最高法院98年度臺上字第69
    28號判決參照）。查被告姚志宏就其自己之前揭犯罪事實於
    警詢、偵查中及本院審理時均坦白承認，故應依毒品危害防
    制條例第17條第2項之規定，減輕其刑(罰金刑部分並依法先
    加重後減輕之)。再依毒品危害防制條例第17條第1項規定，
    犯同條例第4條第1項運輸第1級毒品罪，「供出毒品來源，
    因而查獲其他正犯或共犯者，減輕或免除其刑」，所稱「供
    出毒品來源，因而查獲其他正犯或共犯者」，必須被告先供
    出毒品來源（諸如前手或共犯等相關資訊），使調查或偵查
    犯罪之公務員據以發動調查或偵查並進而查獲者，始足當之
    。換言之，被告之「供出毒品來源」相關資訊，與犯罪調查
    或偵查機關之發動調查或偵查並進而查獲，二者必須具有因
    果關係，並非謂被告一經「自白」或「指認」毒品來源者而
    有助於查獲，即應獲上開減免之寬典(最高法院99年度臺上
    字第2752號、第3335號判決意旨參照)。查，本件係警察依
    合法監聽所得，而鎖定被告2人涉犯本案犯行，並經檢察官
    於被告2人運輸毒品入境臺灣地區前之99年5月17日即對被告
    陳昱先核發拘票、鑑定許可書及對被告姚志宏核發鑑定許可
    書，業經證人莊木柱於審理中結證明確，復有拘票及鑑定許
    可書在卷憑，業如前述。且，被告姚志宏、陳昱先雖均曾陳
    稱：林大可、林昌賢係本案共同正犯云云，惟被告2人有關
    「林大可」、「林昌賢」有無、係如何涉案之陳詞均有先後
    反覆不一情形，被告姚志宏所陳情節且顯與常情有悖，本件
    嗣經檢察官偵查結果並未查獲「林大可」、「林昌賢」2 人
    為共犯之具體事證，尚難認「林大可」、「林昌賢」亦為本
    案共同正犯等情，亦經本院說明認定如前(見理由欄貳一(四
    )部分之理由說明)，是被告2人均難率認符合毒品危害防制
    條例第17條第1項之減輕或免除其刑規定，併此指明。爰分
    別審酌被告2人前有如犯罪事實欄所載之前科，有臺灣高等
    法院被告前案紀錄表2份在卷可稽，均素行非佳，且渠2人行
    為時均為30餘歲之成年男子，竟不思以正當管道工作以謀生
    ，率為本案犯行；被告陳昱先就本案犯行計劃、指揮之地位
    顯較被告姚志宏為重；本案所攜帶入境之海洛因純質淨重高
    達243.57公克，如流入市面，將加速毒品之泛濫，對我國社
    會之安寧秩序及國人之健康所可能產生之危害至鉅，被告陳
    昱先犯罪後於警詢中矢口否認犯行後，雖曾於99年5月22日
    偵查中一度坦承犯行，惟自同日本院內勤法官訊問時起之偵
    審程序中即又飾詞否認犯行，被告姚志宏犯罪後於警詢及偵
    審中就其自己之犯行均坦承不諱之態度暨其等犯罪之動機、
    目的、手段、所生危害等一切情狀，各量處如主文所示之刑
    ，被告陳昱先部分並依法宣告褫奪公權終身。被告姚志宏部
    分業經本院依毒品危害防制條例第17條第2項規定減輕其刑
    ，檢察官就被告姚志宏求處無期徒刑部分，即嫌過重，附此
    說明。又扣案之第1級毒品海洛因4顆，扣除鑑定過程中滅失
    而無從沒收銷燬部分外，驗餘海洛因(驗餘淨重計279.29 公
    克，純度87.13%，純質淨重計243.57公克)係毒品危害防制
    條例第2條第2項第1款所定第1級毒品，應依同條例第18條第
    1項前段規定，不論屬於犯人與否，宣告沒收銷燬。至其外
    包裝袋（空包裝總重為8.2 8公克）係用於包裝毒品，防止
    毒品漏逸、潮濕，雖因係包裝上開第1級毒品而與之密切接
    觸，然既經鑑定機關就之與海洛因分別鑑析其重量，有上開
    法務部調查局鑑定書可憑，足證與毒品並無不可析離之關係
    ，又係被告等人所有而供運輸毒品所用之物，應依毒品危害
    防制條例第19條第1項之規定予以宣告沒收之（最高法院93
    年度臺上字第5575號、99年度臺上字第6490號、第5505號判
    決要旨參照）。
據上論斷，應依刑事訴訟法第299條第1項前段，毒品危害防制條
例第4條第1項、第17條第2項、第18條第1項前段、第19條第1項
、懲治走私條例第2條第1項、第11條，刑法第11條、第28條、第
47條第1項、第55條、第37條第1項，判決如主文。
中    華    民    國   100    年    1     月    19    日
                  刑事第十一庭審判長法  官  林慧英
                                    法  官  廖純卿
                                    法  官  江奇峰
以上正本證明與原本無異。
如不服本判決應於收受判決後10日內向本院提出上訴書狀，並應
敘述具體理由；其未敘述上訴理由者，應於上訴期間屆滿後20日
內向本院補提理由書（均須按他造當事人之人數附繕本）「切勿
逕送上級法院」。
                                    書記官  林素珍
中    華    民    國   100    年    1     月    19    日
附錄法條：
毒品危害防制條例第4條第1項：
製造、運輸、販賣第一級毒品者，處死刑或無期徒刑；處無期徒
刑者，得併科新臺幣2千萬元以下罰金。
懲治走私條例第2條：
私運管制物品進口、出口逾公告數額者，處 7 年以下有期徒刑
，得併科新臺幣 3 百萬元以下罰金。
前項之未遂犯罰之。
第 1 項所稱管制物品及其數額，由行政院公告之。